【裁判字號】    92,再易,105
【裁判日期】    921128
【裁判案由】    再審之訴
【裁判全文】
臺灣臺北地方法院民事判決                        九十二年度再易字第一０五號
    再審原告    台灣快桅股份有限公司
    法定代理人  蘇恩深
    訴訟代理人  董熙
    再審被告    萬海航運股份有限公司
    法定代理人  陳朝亨
右當事人間就損害賠償事件，再審原告對於本院中華民國九十二年九月二十五日九十
二年度海商簡上字第五號確定判決提起再審之訴，本院判決如左：
    主  文
再審之訴駁回。
再審訴訟費用由再審原告負擔。
    事  實
甲、再審原告方面：
壹、聲明：
一、原判決廢棄。
二、右開廢棄部份，發回原審法院重行審理，或逕為駁回再審被告於原審所為請求之
    判決。
三、歷審訴訟費用由被告負擔。
貳、陳述：
一、再審原告台灣快桅股份有限公司（下稱快桅公司）頃台灣台北地方法院所為九十
    二年度海商簡上字第五號對彼不利之判決，駁回再審原告對再審被告萬海航運股
    份有限公司（下稱萬海公司），前對該院台北簡易庭九十一年度北海商簡字第二
    五號案所為損害賠償請求乙案一審判決之上訴；惟，上指判決顯有漏未就足以影
    響判決結果之證物予以斟酌之錯誤，是再審原告爰謹依法提起再審之訴，並詳加
    說明理由如后：
二、查，「依第四百六十六條不得上訴於第三審法院之事件，除前條規定外，其經第
    二審確定之判決，如就足影響於判決之重要證物，漏未斟酌，或當事人有正當理
    由不到場，法院為一造辯論判決者，亦得提起再審之訴。」民事訴訟法第四百九
    十七條法有明文；而系爭本案之訴訟標的金額僅為新台幣（下同）貳拾玖萬元，
    故係屬前引法條所規定不得上訴於第三審之案件，惟，上指案件於經前審法院為
    審理時，確有重要足以影響判決之證物漏未經該法院為審酌，是依上開法文之規
    定，再審原告自得提起本件再審之訴，合先陳明。
三、又，本案所涉之事實，乃係再審被告，即萬海公司，於民國九十年七月間，受案
    外第三人ＡＰＭ西貢船務公司之委託，將裝載有新鮮水果（火龍果）之十一只冷
    藏貨櫃，以其所有「明春輪」自越南運送來台（再證一號），而依再審被告就上
    指貨物運送事件，所簽發予前指貨物託運人之提單上則明示記載，上指貨物（貨
    櫃），於由彼進行運送期間之溫度，應予保持在攝氏零下十八度至攝氏二點四度
    之間，而貨櫃通風系統則應維持在全部開啟運作之狀態（即，通風口全開，每小
    時通風二十五立方米）。（同再證一號）；惟，
四、在上指貨物運送途中，因前開十一只冷藏貨櫃中，編號為ＭＡＥＵ─00000
    00之貨櫃，經發現有壓縮機冷媒逸漏，致使該壓縮機雖可正常運轉，但產生冷
    氣之效果不完全之情形。而該再審被告之受僱人，即「明春輪」船上之船員，竟
    罔視上指冷藏貨櫃同時裝設有以「壓縮機」製造冷氣，以及以「通風」促使貨櫃
    內、外之空氣對流，以免造成櫃內溫度過高或過低之雙重安全控溫系統（再證二
    號），僅因該貨櫃壓縮機之作功效果不良，即率行將該冷藏貨櫃之電源予以拔除
    （再證三號），致而使該貨櫃不僅因「壓縮機」無法全然作用，更因通風系統亦
    因遭斷電而停止全然無法排出，並與櫃外之新鮮空氣進行對流，終而致使該貨櫃
    內原所裝運之鮮果貨物，因長時期受貨櫃內所出現之高溫之影響，致而受損，並
    喪失其商業價值。
五、上指貨物託運人，即設於越南之ＡＰＭ西貢船務公司，乃於依法賠付系爭貨物受
    貨人上指貨物之損害後，將其對再審被告得為請求損害賠償之權利，讓與予再審
    原告。（再證四號）再審原告從而乃依債權讓與之相關規定，就上指第三人ＡＰ
    Ｍ西貢船務公司於上開事故中所遭受之損害，對再審被告提出訴訟，以促其為上
    指貨物損害之賠償給付。
    以上相關事實，併先陳明，以利  鈞院為全案案情及爭點之審理。
六、基於前開相關事實及說明，可見於系爭之本案中，再審原告快桅公司與再審被告
    萬海公司所爭執者不過兩端：即：(1)「再審被告於依據兩造間所有運送契約，代
    為貨物運送之際，就所承運之冷藏貨櫃，是否就該貨櫃之壓縮機施以必要之維修
    ，以維持系爭貨櫃內貨物以維持溫度之義務？」及(2)「再審被告於系爭貨櫃之壓
    縮機有冷媒逸漏之情形下，將該冷藏貨櫃予以斷電處理，而使該貨櫃之通風系統
    一併因而關閉」？易言之，兩造間所爭執者，即為再審被告於系爭運送中是否有
    維持貨櫃內貨物溫度之義務，以及其任意關閉、阻斷該貨櫃之通風，是否涉有過
    失，而應對再審原告負擔過失損害賠償之責任？二端而己。
七、前開爭議，雖經再審原告於原審法院審理期間，一再主張並舉證，再審被告基於
    其身為以貨物運送為營業之貨物運送人之身份及地位，且經其所簽交貨物託運人
    之相關提單上，有系爭貨物應以一定之溫度予以保存、運送，且運送期間貨櫃之
    通風系統應予全部開啟，保持通風之明示記載，是依民法第六百二十七條：「提
    單填發後，運送人與提單持有人之間，關於運送之事項，其提單之記載」之規定
    ；除應盡其法定及契約下雙重義務，妥為維持系爭貨櫃之溫度外，並有義務維持
    系爭貨櫃之通風；使該貨櫃全程保持在插電通風之狀態，以期積聚櫃內之熱氣，
    得以排出貨櫃外，並使貨櫃外溫度較低之新鮮空氣，得以流入該貨櫃內，如此差
    可避免櫃內溫度快速升高，並避免櫃內所裝貨物損害之擴大。
八、惟，原審法院於其就本件進行審理之際，及就本案所為之判決中，卻僅就「再審
    被告是否有維修系爭貨櫃之壓縮機，以維持貨櫃內之溫度之義務」為審酌，並據
    以為不利於再審原告之判決；而就再審被告，擅自拆除該貨櫃之電源，「致使該
    貨櫃同時喪失通風，以調節櫃內溫度之事實及結果」，致使櫃內所裝鮮果貨物「
    火龍果」因熱氣積聚加速腐壞之擴大損失之事實是否涉有過失，則全然未予審酌
    ，（此從原審判決中就上指爭點，及相關事實及証物，全然隻字未行提及之事實
    ，即可得其明証。）！；除此之外，
九、再審原告曾於原審以九十二年六月二十日之「民事準備（四）暨調查證據聲請狀
    」中，就系爭貨櫃置於單純送風之情況下，是否會對承載之系爭船舶及船上其他
    貨載造成危險，聲請向財團法人工業技術研究院能源與資源研究所熱流技術組及
    台灣區冷凍空調工程工業同業公會函詢及請求鑑定，以行證明「系爭冷凍貨櫃雖
    因壓縮機故障而無法動作，但因另尚有風扇送風之系統及功能，亦可作用並促使
    貨櫃內外空氣產生對流，以調節並維持系爭貨櫃內部之通風，以行降低櫃內熱氣
    及溼氣之積聚，從而避免櫃內貨物因溫度及濕度之急遽升高而快速毀損滅失」（
    見系爭書狀第四頁第二段以下），故而再審被告於行上指貨物運送期間，擅行將
    貨櫃電源予以拔除，確實涉有過失。但，原審法院不僅未就再審原告前開調查証
    據之聲請及主張，為任何准駁之意思表示，亦未說明就上指証據不為調查及審酌
    之原因及理由，即遽為不利於再審原告之判決，而上指証據又實足以証明再審被
    告就系爭貨物之運送及保管處置之方式（擅自拔除貨櫃電源，並切斷、中止貨櫃
    通風系統之運作及功能。），確實涉有過失，而上指過失又足以影響原審法院所
    為判決之結果，是再審原告自得依民事訴訟法第四百九十七條之規定，提起本件
    再審之訴。
    理  由
一、按再審之訴顯無再審理由者，得不經言詞辯論，以判決駁回之，民事訴訟法第五
    百零二條第二項定有明文，本件本院認再審之訴顯無再審理由，爰不經言詞辯論
    以判決駁回，先予敘明。
二、次按民事訴訟法第四百九十七條之所謂「重要證物漏未斟酌」，係指當事人在前
    訴訟程序已經提出，第二審確定判決漏未於判決理由中斟酌者而言；申言之，該
    項證物如經斟酌，原判決將不致為如此之論斷，若縱經斟酌亦不足影響原判決之
    內容，或原判決曾於理由中說明其為不必要之證據者，均與本條規定之要件不符
    。
三、查本件再審原告指稱前原確定判決有「重要證物漏未斟酌」之情事，係略以：系
    爭之本案中，再審原告快桅公司與再審被告萬海公司所爭執者不過兩端，即為再
    審被告於系爭運送中是否有維持貨櫃內貨物溫度之義務，以及其任意關閉、阻斷
    該貨櫃之通風，是否涉有過失，而應對再審原告負擔過失損害賠償之責任而己。
    原審法院於其就本件進行審理之際，及就本案所為之判決中，卻僅就「再審被告
    是否有維修系爭貨櫃之壓縮機，以維持貨櫃內之溫度之義務」為審酌，並據以為
    不利於再審原告之判決；而就再審被告擅自拆除該貨櫃之電源，「致使該貨櫃同
    時喪失通風，以調節櫃內溫度之事實及結果」，致使櫃內所裝鮮果貨物「火龍果
    」因熱氣積聚加速腐壞之擴大損失之事實是否涉有過失，則全然未予審酌。又就
    系爭貨櫃置於單純送風之情況下，是否會對承載之系爭船舶及船上其他貨載造成
    危險，聲請向財團法人工業技術研究院能源與資源研究所熱流技術組及台灣區冷
    凍空調工程工業同業公會函詢及請求鑑定，以行證明「系爭冷凍貨櫃雖因壓縮機
    故障而無法動作，但因另尚有風扇送風之系統及功能，亦可作用並促使貨櫃內外
    空氣產生對流，以調節並維持系爭貨櫃內部之通風，以行降低櫃內熱氣及溼氣之
    積聚，從而避免櫃內貨物因溫度及濕度之急遽升高而快速毀損滅失」（見系爭書
    狀第四頁第二段以下），故而再審被告於行上指貨物運送期間，擅行將貨櫃電源
    予以拔除，確實涉有過失。但是原審法院不僅未就再審原告前開調查証據之聲請
    及主張，為任何准駁之意思表示，亦未說明就上指証據不為調查及審酌之原因及
    理由，即遽為不利於再審原告之判決，其顯有「重要證物漏未斟酌」之情事。
四、惟查，原確定判決業已於該判決中認定陳明：「系爭冷凍櫃遭被上訴人拔除電源
    時之溫度為華氏七十七度（經換算為攝氏二十五度），而復電時之溫度為華氏八
    十八度（經換算為攝氏三十一度），此有系爭冷凍櫃電腦連續溫度紀錄表一份在
    卷可資佐證（見原審卷第十頁），則系爭冷凍櫃有無拔除電源就系爭冷凍櫃無法
    維持其本應維持之溫度華氏三十九度（經換算為攝氏四度）即無甚影響，被上訴
    人即得僅憑上述溫度紀錄主張其拔除系爭冷凍櫃之電源就系爭貨物之損壞並無故
    意、過失。」、「系爭冷凍櫃於被上訴人之屬員拔除電源時之溫度為華氏七十七
    度等情既如前所述，則系爭冷凍櫃於是時即顯然不具備保存系爭貨物之功能，縱
    被上訴人未將系爭冷凍櫃之電源拔除，亦無法使系爭冷凍櫃達到保存系爭貨物所
    需之華氏三十九度，是以，上訴人亦不得僅以被上訴人之屬員拔除系爭冷凍櫃之
    電源即主張被上訴人未善盡運送人對系爭貨物之管照義務」，以及「上訴人聲請
    命被上訴人提出船員職責分派表、聲請向財團法人中國驗船中心函詢系爭船舶是
    否應配置具備維修發電機、冷凍機能力之船員，及聲請向財團法人工業技術研究
    院能源與資源研究所熱流技術組函詢系爭冷凍櫃無法維持設定溫度時，是否有必
    要斷絕電源等調查證據之部分，因系爭冷凍櫃於裝船後始發生不適於系爭貨物裝
    載之情形，且系爭貨物之損壞係上訴人所提供系爭冷凍櫃於裝船後無法正常維持
    低溫所致，與被上訴人有無配置相關屬員及拔除系爭冷凍櫃電源無涉，自無再加
    以調查之必要，應併敘明。」是原判決就再審原告所提前揭主張，業已認定系爭
    冷凍櫃有無拔除電源之事實就系爭冷凍櫃無法維持其本應維持之溫度華氏三十九
    度（經換算為攝氏四度）無甚影響，且認為該冷凍櫃溫度之維持與電源是否遭被
    上訴人之員工拔除無涉，再審原告聲請調查此部分事實之相關證據方法自無調查
    之必要，均已明白一一指明不予斟酌或調查之理由，顯無再審原告所稱「漏未斟
    酌」之情事，是再審原告指陳原判決有「重要證物漏未斟酌」云云，顯無理由。
五、據上論結，本件再審之訴顯無再審理由，爰依民事訴訟法第五百零二條第二項、
    第七十八條，判決如主文。
中      華      民      國    九十二    年      十一    月    二十八   日
                                     民事第二庭審判長法官  丁蓓蓓
                                                     法官  李家慧
                                                     法官  朱漢寶
右為正本係照原本作成。
本件不得上訴。
中      華      民      國    九十二    年      九      月    三十     日
                                                    書記官 劉碧輝


司法院資訊處製作；財團法人民間司法改革基金會備份。
